臺灣高雄地方法院民事判決
                                    110年度簡上字第173號
上  訴  人  陳偉瀚  

被上訴人    劉冠甫  
            張軒誌  
            戴台捷  
上  一  人
訴訟代理人  吳政碩  
上列當事人間請求損害賠償事件，上訴人對於民國110年7月23日
本院高雄簡易庭110年度雄簡字第1219號第一審判決提起上訴，
並為訴之追加，本院於民國111年4月25日言詞辯論終結，判決如
下：
    主  文
上訴及追加之訴均駁回。
第二審訴訟費用（含追加部分）由上訴人負擔。
    事實及理由
一、按在第二審為訴之變更或追加，非經他造同意，不得為之，
    但擴張或減縮應受判決事項之聲明者，不在此限，民事訴訟
    法第446條第1項、第255條第1項第3款定有明文；上開規定
    依同法第436條之1第3項，為簡易訴訟事件之第二審程序準
    用之。上訴人於原審起訴請求被上訴人張軒誌、劉冠甫、戴
    台捷各給付上訴人新臺幣（下同）5萬元、5萬元、1萬元，
    嗣於本院審理中，擴張聲明為張軒誌、劉冠甫、戴台捷各給
    付上訴人6萬元、6萬元、2萬元，核屬擴張應受判決事項之
    聲明，依上開規定，應予准許。
二、上訴人起訴主張：代號AV000-H108038之未成年人（下稱甲女）於民國108年4月4日，對上訴人提出性騷擾之申訴（下稱系爭甲案），但甲女申訴當時所製作之警詢筆錄上並無甲女之法定代理人（即甲女之父）之簽名，甲女之申訴違反行政程序法第22條第2項規定，但高雄市警察局新興分局（下稱新興分局）警員即被上訴人劉冠甫、張軒誌竟違法受理甲女之申訴，致上訴人嗣須同時應付甲女告訴之刑事案件及不合法申訴之行政案件，健康權受侵害，精神上痛苦不堪，劉冠甫、張軒誌應負損害賠償責任。且張軒誌向上訴人送達系爭甲案之調查通知書（系爭通知書）之送達時間係108年4月20日18時57分，違反行政程序法第84條不得於日沒後送達，然張軒誌竟於其簽呈上載稱「應收領人無故拒絕收領通知書，依行政程序法視同完成通知程序」，剝奪上訴人關於性騷擾防治準則第13條第1項之權利，嗣系爭甲案經新興分局調查結果為性騷擾成立，張軒誌自應賠償上訴人。上訴人前為另一件性騷擾案件（下稱系爭乙案）之被害人（上訴人代號AV000-H108037），劉冠甫為承辦之警員，竟於108年4月4日10時4分之前，在某高中前將上訴人照片供系爭甲案之申訴人即甲女觀看並為單一指認，違反性騷擾防治準則第16條、警察機關實施指認犯罪嫌疑人注意事項第7點之規定，又於同日在新興分局五福二路派出所自導自演進行「虛偽列隊指認」暗示、誘導甲女指認，竟仍於指認紀錄表（下稱系爭指認表）勾選「無」遭暗示或誘導，且系爭指認表僅上訴人戴眼鏡並無顯示查詢單位，以此具有強烈暗示之上訴人照片供甲女指認，具有惡意，應賠償上訴人。在有前述侵害上訴人權利之情形下，戴台捷仍發出新興分局108年5月30日高市警新分治字第10871529500號函（下稱系爭函文）記載「陳○瀚…性騷擾事件成立」、「依據…犯罪嫌疑人指認表辦理」、「申訴人所述事實無陷害誣陷之理由」等，亦侵害上訴人之健康權，導致上訴人耗費時間、勞力，精神受有痛苦。而上訴人本件並非依國家賠償法之規定請求等語，爰依據侵權行為法律關係，提起本訴，並於原審聲明：張軒誌、劉冠甫、戴台捷應各給付上訴人5萬元、5萬元、1萬元。
三、被上訴人則以：甲女對上訴人提出系爭甲案之申訴當日，係
    由甲女之母親在場陪同，並於警詢筆錄上以代號簽署，並非
    未簽名。系爭通知書係由新興分局轉請林園分局派員至上訴
    人住處送達，因上訴人拒收，乃依行政程序法第76條第1項
    之規定，記明拒收事由，此僅為送達過程之紀錄，並非公權
    力行為，亦與系爭甲案性騷擾成立與否無關。系爭甲案與系
    爭乙案發生時地密不可分，且系爭指認表採多人照片指認，
    並無暗示、誘導，況系爭甲案經調查後，臺灣高雄地方檢察
    署已對上訴人提起公訴，繫屬刑事法院，上訴人之主張顯無
    理由等語，資為抗辯，並於原審聲明：上訴人第一審之訴駁
    回。
四、原審審理結果，認上訴人之訴為顯無理由，為上訴人全部敗
    訴之判決，上訴人不服提起上訴，除援用原審主張及陳述外
    ，另補充甲女申訴時無行政程序行為能力，而甲女之法定代
    理人為其父而非其母，劉冠甫竟違反行政程序法第22條第2
    項之規定，受理申訴、繼續調查系爭甲案，及其後戴台捷發
    出系爭函文，均致上訴人受有損害，上訴人依民法第186條
    之規定，請求賠償等語，並上訴及追加聲明：㈠原判決廢棄
    。㈡張軒誌、劉冠甫、戴台捷應各給付上訴人6萬元、6萬元
    、2萬元。被上訴人援用原審答辯，並答辯聲明：上訴駁回
    。
五、本院得心證之理由
(一)按當事人主張有利於己之事實者，就其事實有舉證之責任，
    民事訴訟法第277 條前段有明文規定。次按民事訴訟如係由
    原告主張權利者，應先由原告負舉證之責，若原告先不能舉
    證，以證實自己主張之事實為真實，則被告就其抗辯事實即
    令不能舉證，或其所舉證據尚有疵累，亦應駁回原告之請求
    。次按國家賠償法第2條第2項規定，公務員於執行職務行使
    公權力時，因故意或過失不法侵害人民自由或權利者，國家
    應負損害賠償責任。又公務員因故意違背對於第三人應執行
    之職務，致第三人受損害者，負賠償責任。其因過失者，以
    被害人不能依他項方法受賠償時為限，負其責任。前項情形
    ，如被害人得依法律上之救濟方法，除去其損害，而因故意
    或過失不為之者，公務員不負賠償責任，民法第186條定有
    明文。從而，公務員之侵權行為責任，須以民法第186條之
    規定為據，故其因過失違背對於第三人應執行之職務，致第
    三人之權利受有損害者，被害人須以不能依他項方法受賠償
    時為限，始得向公務員個人請求損害賠償（最高法院87年度
    台上字第473號判決意旨參照）。又民法第186條就公務員執
    行職務之侵權責任，已有特別規定，要無適用同法關於一般
    侵權行為規定之餘地（最高法院98年度台上字第751號判決
    意旨參照）。
(二)上訴人雖主張甲女對上訴人提出性騷擾之系爭甲案，未經其
    法定代理人代理，違反行政程序法第22條第2項規定，但劉
    冠甫、張軒誌竟仍受理調查，侵害上訴人權利云云。惟按「
    無行政程序行為能力者，應由其法定代理人代為行政程序行
    為。」行政程序法第22條第2項，固有明文。惟「無行政程
    序之行為能力人為行政程序之行為，未向行政機關陳明其法
    定代理人者，於補正前，行政機關得向該無行為能力人為送
    達。」行政程序法第69條第4項，亦有規定。可見無行政程
    序之行為能力人所為行政程序之行為，係屬可補正之行為，
    並非無效。經查，甲女之法定代理人為其父而非其母，固有
    甲女戶籍謄本可稽。惟甲女之申訴既有補正之可能，即難認
    劉冠甫、張軒誌受理調查系爭甲案，有何侵害上訴人健康權
    。且縱甲女事後未補正其法定代理人之欠缺，劉冠甫、張軒
    誌調查系爭甲案之際，甲女及其母既未於申訴當時主動告知
    劉冠甫關於甲女之法定代理人為其父之事（註：甲女及其母
    可能因不熟悉法律規定而不知），劉冠甫亦難以知悉此事，
    遑論上訴人僅泛稱健康權受侵害而未有舉證。是依上開規定
    及說明，上訴人以劉冠甫、張軒誌上開行為係屬侵權行為為
    由請求賠償，應無理由。
(三)上訴人雖主張張軒誌向上訴人送達系爭系爭通知書之送達時
    間係108年4月20日18時57分，違反行政程序法第84條不得於
    日沒後送達之規定，然張軒誌竟於其簽呈上記載「應收領人
    無故拒絕收領通知書，依行政程序法視同完成通知程序」等
    字，剝奪上訴人性騷擾防治準則第13條第1項權利云云。惟
    查，系爭通知書係由新興分局函請林園分局向上訴人送達等
    情，有高雄市政府警察局新興分局108年4月15日高市警新分
    治第00000000000號函（見本院卷第71頁）及系爭通知書所
    載送達人為林園分局警員可稽（見原審卷第27頁、第29頁）
    ，張軒誌既非送達人，其依林園分局通知之送達結果於其簽
    呈上載稱「應收領人無故拒絕收領通知書，依行政程序法視
    同完成通知程序」等語（見原審卷第31頁），顯無任何故意
    或過失不法侵害上訴人權利之情形，上訴人向張軒誌求償，
    應無理由。
(四)上訴人雖主張劉冠甫為承辦系爭乙案之警員，竟於上揭時地
    將上訴人照片供系爭甲案之申訴人即甲女觀看並為暗示或誘
    導之單一指認，違反性騷擾防治準則第16條、警察機關實施
    指認犯罪嫌疑人注意事項第7點之規定云云。惟查，劉冠甫
    為調查系爭甲案而提供上訴人之照片給甲女指認等情，有上
    訴人所提出之108年10月29日新興分局五福派出所警員劉冠
    甫職務報告書載稱「職於108年4月1明12日許接獲…教官致電
    報案稱有一名女性同學於108年3月28日晚上到新崛江商圈逛
    街時遭不明男子親吻臉頰，職以為…高級中學女姓同學為…之
    女子，因而職就前往…高級中學將該男子的照片讓AV000-H10
    8038指認為陳偉瀚，未經同意就親吻其AV000-H108038臉頰
    ，並非…而是在新興區仁智順287號（奧斯卡影城）發生的，
    因而得知陳偉瀚涉嫌AV000-H108038性騷擾案件，並通知陳
    偉瀚到案說明。」等語（見原審卷第37頁）可證，堪認劉冠
    甫於調查系爭甲案時，依據之前系爭乙案之申訴與系爭甲案
    之申訴，有情節手法相似之處，而前往確認，將上訴人照片
    提供給甲女指認，顯無違反性騷擾防治準則第16條「性騷擾
    事件之調查，應以不公開方式為之，並保護當事人之隱私及
    其他人格法益。」之規定。又依上訴人所提出之系爭指認表
    （見原審卷第39頁至第41頁）所示，劉冠甫於調查系爭甲案
    時所製作之系爭指認表之詢問事項欄中，由甲女勾選「無遭
    暗示或誘導」並按指印，所附之犯罪嫌疑人指認表照片計有
    不同臉孔之男子照片6張，並註明「應注意事項：真正犯罪
    嫌疑人未必存在於本指認照片內。」等語（見原審卷第77頁
    ），尚難認有何違反警察機關實施指認犯罪嫌疑人注意事項
    第7點「實施照片指認時，不得以單一照片提供指認，並應
    以較新且較清晰之照片為之，避免使用時間久遠、規格差異
    過大或具有暗示效果之照片。實施監視錄影畫面指認或其他
    資料指認時，應參考前項要旨為之。」之規定。至於上開6
    張照片下方有無記載查詢單位、男子有無戴眼鏡之人數等，
    依一般正常指認之常情，尚不當然構成暗示或誘導，且甲女
    之指認之結果，係基於其本人在案發現場當時對於上訴人之
    記憶及印象所為，亦與事實相符，應與上揭照片下方有無記
    載查詢單位、男子有無戴眼鏡之人數若干等，並無關係。上
    訴人以劉冠甫上開行為係屬侵權行為為由請求賠償，應無理
    由。
(五)戴台捷發出之系爭函文係記載新興分局調查結果認為甲女與
    上訴人互不相識，且甲女所述事實無陷害誣陷之理由，甲女
    對上訴人提出申訴之性騷擾事件成立，移請高雄市政府社會
    局婦幼保護服務科續為處理，並記載不服得依性騷擾防治法
    第13條第5項於30日內向該科提出再申訴等語，有上訴人所
    提出之系爭函文（見原審卷第33頁）可證，堪認系爭函文僅
    係將系爭甲案之調查結果通知、所據理由，上訴人並告知不
    服之救濟方法、期間及其受理機關等，並無不法侵害上訴人
    之權利。是依上開規定及說明，上訴人以戴台捷上開行為係
    屬侵權行為為由請求賠償，應無理由。
六、本件事證業臻明確，兩造其餘攻防方法及證據，核與判決結
    果不生影響，爰不逐一論述，併此敘明。
七、綜上所述，上訴人依侵權行為之法律關係，於原審請求張軒
    誌、劉冠甫、戴台捷賠償上訴人5萬元、5萬元、1萬元，均
    無理由，不應准許。原審為上訴人全部敗訴之判決，並無違
    誤，上訴人猶執前詞指摘原判決不當，求予廢棄改判，為無
    理由，應駁回其上訴。而上訴人於本院追加請求張軒誌、劉
    冠甫、戴台捷增加賠償上訴人各1萬元，亦無理由，應予駁
    回。
八、據上論結，本件上訴及追加部分，均為無理由，依民事訴訟
    法第436條之1第3項、第449條第1項、第78條，判決如主文
    。
中　　華　　民　　國　 111　　年　　 5 　　月　  2　　日
             民事第二庭         審判長法　官　陳宛榆

                                      法　官  楊淑儀

                                      法　官　施盈志
以上正本係照原本作成。
本判決不得上訴。
中　　華　　民　　國　　111 　年　　5 　　月　　2 　　日
                                      書記官  陳玫燕